【裁判字號】    88,上易,2401
【裁判日期】    890308
【裁判案由】    妨害自由
【裁判全文】
臺灣高等法院高雄分院刑事判決                  八十八年度上易字第二四一號
    上  訴  人  甲○○○
    即  被  告
    選任辯護人  陳豐裕
右上訴人因妨害自由等案件，不服臺灣高雄地方法院八十八年度易字第三二四八號中
華民國八十八年十月二十五日第一審判決（起訴案號：臺灣高雄地方法院檢察署八十
八年度偵字第一三二八七號），提起上訴，本院判決如左：
      主  文
原判決撤銷。
甲○○○傷害人之身體，累犯，處罰金佰元，如易服勞役，以參佰元折算壹日。
     事  實
一、甲○○○曾於民國（以下同）八十三年間因轉讓禁藥罪，經臺灣臺南地方法院判
    處有期徒刑六月，於八十五年三月十二日執行完畢，詎仍不知悔改，於八十八年
    四月二十三日上午十一時，在高雄市○○區○○路中山國小前，見其夫乙○○在
    該處等待接小孩放學，因其夫乙○○不回家亦未負擔家用，欲與乙○○商談二人
    之糾紛，惟乙○○不允，竟突然上前取走插於乙○○所騎機車上之機車鑰匙，並
    返回汽車內，阻止乙○○離開，乙○○見狀欲取回該機車鑰匙，甲○○○拒絕交
    還，乃與乙○○發生拉扯，施以強暴行為，妨害乙○○行使駕車通行之權利，致
    乙○○受有左手腕擦傷（０．五公分）。
二、案經乙○○訴由高雄市政府警察局鼓山分局移送台灣高雄地方法院檢察署檢察官
    聲請簡易判決處刑，由台灣高雄地方法院簽依通常程序審理。
    理  由
一、按刑事訴訟法第四百五十二條規定：「檢察官聲請以簡易判決處刑之案件，經法
    院認為有第四百五十一條之一第四項但書之情形者，應適用通常程序審判之。」
    本件既經原審法院簡易庭簽請改分普通案件，自應依通常程序審理。
二、訊據上訴人即被告甲○○○固坦承有於右揭時地拉住告訴人乙○○機車把手不令
    離去之事實，惟矢口否認有右揭犯行，並辯稱：我是因乙○○不回家亦不給付家
    用，才不令其離開，但我沒有取走其機車鑰匙，亦未與其發生拉扯云云。經查：
    被告右揭犯罪事實，業經告訴人乙○○指訴綦詳，並有告訴人所提之驗傷診斷書
    一紙附卷可查（見偵查卷第三頁），而被告亦不否認其有阻止告訴人離去舉動，
    顯見被告與告訴人當時確曾發生拉扯，況證人即被告與告訴人之子郝志洋於本院
    調查時亦到庭證稱：案發當天，我父親前去學校接我，沒有看到媽媽，下課前我
    在校園內排隊等待放學，看不見校外之人車，我父親接我後，就直接載我到派出
    所報案，他在派出所有說媽媽搶他的機車鑰匙並打他，但我未曾見到父親手上有
    傷等語（見本院八十九年一月二十四日訊問筆錄），證人郝志洋於被告與告訴人
    發生爭執時，雖未在場目睹，然告訴人乙○○既直接載其到派出所報案，並在派
    出所有說被告搶他的機車鑰匙並打他，而告訴人僅受有左手腕擦傷０．五公分，
    並非明顯之傷，證人郝志洋未見告訴人之傷，亦無違常理，顯見告訴人乙○○之
    指訴尚非虛構，是本件事證明確，被告上開所辯，應屬卸責之詞，不足採信，其
    犯行洵堪認定。
三、被告係告訴人之配偶，係家庭暴力防治法第二條所定之家庭成員關係，核被告所
    為，係犯刑法第二百七十七條第一項之傷害罪及第三百零四條第一項之以強暴使
    人行無義務之事罪，依家庭暴力防治法第二條第二項為家庭暴力罪。被告所犯上
    開傷害、強制二罪，有方法、結果之牽連關係，應從一重之傷害罪處斷。又被告
    曾於民國八十三年間因轉讓禁藥罪，經臺灣臺南地方法院判處有期徒刑六月，並
    於八十五年三月十二日執行完畢，有本院被告全國前案紀錄表在卷可憑，五年以
    內再犯本件有期徒刑以上之罪，為累犯，依刑法第四十七條規定加重其刑。
四、原審予以論罪科刑，固非無見；惟查被告係以傷害之方法達其妨害自由之目的，
    且刑法第二百七十七條第一項之傷害罪又較第三百零四條第一項之強制罪為重，
    自應依刑法第五十五條從一重處斷，乃原審竟以其所犯傷害部分為強制行為之強
    暴手段，不另論傷害罪，其法律上之見解，殊有誤會，被告上訴意旨，否認犯罪
    ，雖無理由，惟原判決既有上開可議，仍應由本院予以撤銷改判。審酌被告曾有
    犯罪前科，素行不佳，復不知悔悟，再罹本件刑章，且犯後仍未坦承犯行，惟念
    被告所犯情節尚屬輕微，且告訴人經原審及本院多次傳訊，均無正當理由不到庭
    應訊，並具狀表明不願與被告見面，且不願追究之意，顯見其確係未能履行同居
    義務，亦有不該等一切情狀，從輕量處如主文第二項所示之罰金，並諭知易服勞
    役之折算標準。
據上論結，應依刑事訴訟法第三百六十九條第一項前段、第三百六十四條、第二百九
十九條第一項前段、刑法第二百七十七條第一項、第三百零四條第一項、第五十五條
、第四十二條第二項、第四十七條，罰金罰鍰提高標準條例第一條前段、第二條，判
決如主文。
本案經檢察官陳新慶到庭執行職務。
中    華    民    國     八十九     年       三       月       八       日
                              臺灣高等法院高雄分院刑事第七庭
                                  審判長法官  李文雄
                                        法官  郭雅美
                                        法官  黃憲文
右正本證明與原本無異。
不得上訴。
                                      書記官  黃全忠
中    華    民    國     八十九     年       三       月      十        日
附錄：本判決論罪科刑法條：
刑法第二百七十七條第一項：
傷害人之身體或健康者，處三年以下有期徒刑，拘役或一千元以下罰金。
刑法第三百零四條第一項：
以強暴、脅迫使人行無義務之事或妨害人行使權利者，處三年以下有期徒刑、拘役或
三百元以下罰金。
                                                                        Ｋ


司法院資訊處製作；財團法人民間司法改革基金會備份。
